臺灣高等法院刑事裁定
110年度抗字第686號
抗  告  人  
即  被  告  許鈊  


選任辯護人  趙友貿律師
            黃柏融律師                            
上列抗告人即被告因詐欺案件，不服臺灣臺北地方法院中華民國
110年3月30日裁定（109年度易字第923號），提起抗告，本院裁
定如下：
    主  文
抗告駁回。 
    理  由
一、原裁定意旨略以：抗告人即被告許鈊（下稱被告）因詐欺案
    件，前經原審認為犯罪嫌疑重大，有刑事訴訟法第93條之2
    第1項第2款之事由，且有限制出境、出海之必要，自民國10
    9年8月10日起限制出境、出海8月。嗣因被告前揭限制出境
    、出海期間將於110年4月9日屆滿，經原審審核相關卷證，
    並於110年3月10日準備程序期日給予被告、辯護人陳述意見
    之機會後，認被告涉犯刑法第339條第1項詐欺取財、同條第
    2項之詐欺得利罪嫌，犯罪嫌疑重大，審酌被告本人及其配
    偶、女兒均具有○○國籍，其配偶、女兒現居○○，足徵被告於
    海外有相當之經濟與社會網絡關係。且本件被告被訴詐欺之
    金額高達新臺幣（下同）上百萬元，衡以趨吉避凶、脫免刑
    責、不甘受罰之基本人性，若本件成立犯罪，則被告有因面
    臨較重刑責而有滯留海外未歸之可能性，與一般人相比有較
    強之出境後滯留不歸之動機及能力。而刑事訴訟程序係屬動
    態進行，本案亦尚未完成審理程序，若未持續限制被告出境
    、出海，仍有在訴訟程序進行中發現對己不利情事發生時潛
    逃不歸之可能性及疑慮，勢將影響刑事案件審判之進行，有
    相當理由足認被告有逃亡之虞，而有刑事訴訟法第93條之2
    第1項第2款之限制出境、出海事由。另依比例原則權衡，對
    被告限制出境、出海，固使被告出入國境權益受有影響，然
    此與國家司法權行使之輕重權衡相比，採取限制出境、出海
    以確保後續刑事訴訟程序順利進行之強制處分手段，已屬對
    居住或遷徙自由之相對最小侵害處分，並未逾越必要程度，
    與比例原則無違，且被告於原審準備程序時陳稱：不管有無
    限制出境出海，我在判決前都不會出國等語（見原審易字卷
    第118頁）。綜上，基於國家審判權及刑罰執行權遂行之公
    益考量，原審因認被告仍有繼續限制出境、出海之必要，爰
    依刑事訴訟法第93條之2第1項之規定，裁定被告自110年4月
    10日起延長限制出境、出海8月，並由原審通知執行機關即
    內政部移民署及海洋委員會海巡署偵防分署執行之等語。
二、抗告意旨略以：原裁定未具體說明被告何以符合刑事訴訟法
    第93條之2第1項各款規定得予限制出境、出海之情形，且被
    告為家中獨子，在臺灣有固定住居所並有年邁家人需其照顧
    ，另其在○○之配偶、幼子亦需被告往返照顧陪伴，被告並無
    逃匿國外不歸之可能；又本件被告與告訴人間前為情侶關係
    ，2人間之金錢糾紛究屬贈與或詐騙，實非無疑，難認被告
    犯罪嫌疑重大，爰請准予撤銷原裁定並解除限制出境、出海
    云云。
三、按被告犯罪嫌疑重大，而有下列各款情形之一者，必要時檢
    察官或法官得逕行限制出境、出海。但所犯係最重本刑為拘
    役或專科罰金之案件，不得逕行限制之：一、無一定之住、
    居所者。二、有相當理由足認有逃亡之虞者。三、有相當理
    由足認有湮滅、偽造、變造證據或勾串共犯或證人之虞者。
    刑事訴訟法第93條之2第1項定有明文。又限制出境、出海之
    強制處分，其目的在防阻被告擅自前往我國司法權未及之境
    ，俾保全偵查、審判程序之進行及刑罰之執行，被告於我國
    領土範圍內仍有行動自由，亦不影響其日常工作及生活，干
    預人身自由之強度顯較羈押處分輕微，故從一般、客觀角度
    觀之，苟以各項資訊及事實作為現實判斷之基礎，而有相當
    理由認為被告涉嫌犯罪重大，具有逃匿、規避偵審程序及刑
    罰執行之虞者即足。且是否採行限制出境、出海之判斷，乃
    屬事實審法院職權裁量之事項，應由事實審法院衡酌具體個
    案之訴訟程序進行程度、人權保障及公共利益之均衡維護等
    一切情形，而為認定，其裁量職權之行使苟無濫用權限之情
    形，即不得指為違法（最高法院109年度台抗字第249號裁定
    意旨參照）。
四、經查：　　
  ㈠被告因詐欺案件，經檢察官提起公訴，認被告涉犯刑法第339
    條第1項詐欺取財及同條第2項之詐欺得利等罪嫌，業據檢察
    官提出起訴書所臚列之證據可佐，參以本案卷內證人及告訴
    人等之證詞及相關事證，可認被告涉犯前揭罪名之嫌疑重大
    。
  ㈡按訴訟進行發展具有浮動性，當事人心態隨之變化可能性自
    應一併衡量。原裁定審酌被告本人及其配偶、女兒均具有○○
    國籍，其配偶、女兒現居○○，足徵被告於海外有相當之家庭
    經濟支援與社會網絡關係，且本件被告被訴詐欺之金額非低
    ，衡以趨吉避凶、脫免刑責、不甘受罰之基本人性，若本件
    成立犯罪，則被告有因面臨較重刑責而有滯留海外未歸之可
    能性，與一般人相比，顯有較強之出境後滯留不歸之動機及
    能力，存有高度之逃亡可能，足認前揭限制出境、出海之原
    因依然存在，另考量對被告限制出境、出海對被告出入國境
    權益之影響，與國家司法權行使之輕重權衡相比，尚與比例
    原則無違，因認被告仍有繼續限制出境、出海之必要，而依
    刑事訴訟法第93條之2第1項第2款、第93條之3第2項規定裁
    定抗告人自110年4月10日起，延長限制出境、出海8月。經
    核與卷內事證尚無不合，認事用法亦無違誤。
  ㈢另關於出境、出海與否之審查，其目的僅在判斷有無實施出
    境、出海處分之必要，無須經嚴格證明，以經釋明得以自由
    證明為已足。依卷證資料顯示，被告自承在○○有妻女，均具
    有○○國籍，本身亦擁有○○護照（見偵卷第480頁），其國外
    生活並非難事。又衡以被告於偵審中均未坦承犯行，而被告
    於檢察官偵查中雖有遵期出庭，且於108年8月20日偵訊時尚
    當庭陳稱其不會離開臺灣等語，然竟於109年1月26日在桃園
    機場第二航廈欲搭乘飛機出境，幸經員警持檢察官核發之拘
    票即時攔阻並拘提到案，始未離境，嗣經檢察官於同日訊問
    其原因，被告僅泛稱：我本來沒有要出國，是因為小孩生日
    ，所以我要去○○找她等語，可見被告確有逃避刑事追訴、審
    判之意圖，自無從排除其出境不歸之可能性，而有相當理由
    足認有逃亡之虞。
五、綜上所述，原審認被告有繼續限制出境、出海之事由及必要
    性，為確保將來審判程序進行及刑罰執行之目的，並審酌被
    告人權保障與公共利益之均衡維護，因而裁定延長限制出境
    、出海，核無違誤或不當。又抗告意旨雖以兩邊家人需其照
    顧必須往返○○與我國云云，然此乃被告個人家庭因素，尚難
    執此即遽認其無延長限制出境、出海之事由或必要。從而，
    本件抗告，並無理由，應予駁回。
據上論斷，應依刑事訴訟法第412條，裁定如主文。
中　　華　　民　　國　　110 　年　　5 　　月　　5 　　日
                  刑事第一庭    審判長法　官  李釱任
                                      法　官  呂煜仁
                                      法　官  崔玲琦
以上正本證明與原本無異。
不得再抗告。
                                      書記官  李政庭
中　　華　　民　　國　　110 　年　　5 　　月　　5 　　日